【裁判字號】    95,交聲,80
【裁判日期】    951107
【裁判案由】    違反道路交通管理處罰條例聲明異議
【裁判全文】
臺灣臺東地方法院刑事裁定              95年度交聲字第80號
原處分機關  交通部公路總局高雄區監理所臺東監理站
異  議  人
即受處分人  甲○○
上列異議人即受處分人因違反道路交通管理處罰條例案件，對於
交通部公路總局高雄區監理所臺東監理站中華民國95年7月12日
高監東第0000000000號所為之裁決處分 (原舉發案號處分T00000
000號)聲明異議，本院裁定如下：
    主  文
異議駁回。
    理  由
一、原處分意旨略以：異議人即受處分人 (以下稱異議人)甲○
    ○，於民國95年2月18日晚間9時許，駕駛車牌號碼WU-1819
    號自小客車因倒車未注意後方停放車輛，而發生碰撞，經據
    報到場員警測得異議人呼氣所含酒精濃度達每公升0.62毫克
    ，遂依公共危險罪偵辦，並開單舉發，依道路交通管理處罰
    條例第35條第1項第1款規定裁處異議人新臺幣 (下同)49,50
    0元，並吊扣駕駛執照12個月，因刑事案件尚處於緩起訴期
    間內，故先予裁處吊扣駕駛執照1年部分，另有關罰鍰49,50
    0元部分，俟刑事案件緩起訴實質確定，異議人免於受刑事
    訴追時，始依行政罰法第26條第2項規定予以裁處等語。
二、異議意旨略以：依據行政罰法第26條規定係採取一事不二罰
    原則，異議人經警舉發「酒後駕車」違規，已經臺灣臺東地
    方法院檢察署檢察官為緩起訴處分，應向財團法人臺東家庭
    扶助中心支付50,000元。故有關異議人違反道路交通管理處
    罰條例裁罰部分，前經異議人聲明異議後，業經本院95年度
    交聲字第51號裁定撤銷原處分確定，原處分機關對該裁定未
    提出抗告，竟於95年7月12日以高監東字第0000000000號函
    文檢附己經本院撤銷之原裁決書，更改處罰主文並蓋用監理
    站印章後，另為處分，通知異議人裁處吊扣駕駛執照1年，
    顯有錯誤，為此具狀聲明異議，請求撤銷該處分云云。
三、按汽車駕駛人飲用酒類或其他類似物後，其吐氣所含酒精濃
    度超過每公升0.25毫克，不得駕車；汽車駕駛人駕駛汽車經
    測試檢定酒精濃度超過標準，處汽車駕駛人罰鍰15,000元以
    上60,000元以下，並當場移置保管該汽車及吊扣駕駛執照1
    年，道路交通安全規則第114條第2款、道路交通管理處罰條
    例第35條第1項第1款分別定有明文。次按違反行政法上義務
    而受罰鍰、沒入或其他種類行政罰之處罰時，適用本法。但
    其他法律有特別規定者，從其規定；本法所稱其他種類行政
    罰，指下列裁罰性之不利處分：1.限制或禁止行為之處分：
    限制或停止營業、吊扣證照……禁止申請或其他限制或禁止
    為一定行為之處分；一行為同時觸犯刑事法律及違反行政法
    上義務規定者，依刑事法律處罰之。但其行為應處以其他種
    類行政罰或得沒入之物而未經法院宣告沒收者，亦得裁處之
    。前項行為如經不起訴處分或為無罪、免訴、不受理、不付
    審理之裁判確定者，得依違反行政法上之義務規定裁處之。
    94年2月5日修正施行之行政罰法第1條、第2條第1款、第26
    條規定亦分別定有明文。又行政罰法第26條之立法理由：「
    1.一行為同時觸犯刑事法律及違反行政法上義務規定時，由
    於刑罰與行政罰同屬對不法行為之制裁，而刑罰之懲罰作用
    較強，故依刑事法律處罰，即足資警惕時，實無一事二罰再
    處行政罰之必要。且刑事法律處罰，由法院依法定程序為之
    ，較符合正當法律程序，應予優先適用。但「罰鍰」以外之
    沒入或「其他種類行政罰」，因兼具維護公共秩序之作用，
    為達行政目的，行政機關仍得「併予裁處」，故為第1項但
    書規定。2.前述行為如經檢察官為不起訴處分或法院為無罪
    、免訴、不受理或不付審理（少年事件）之裁判確定，行政
    罰之裁處即無一事二罰之疑慮，故第2項規定此時仍得依違
    反行政法上義務之規定裁處。」。是上開道路交通管理處罰
    條例第35條第1項第1款規定，係對行為人違反行政法上義務
    規定之行政罰，且該條例關於一行為同時觸犯刑事法律及違
    反行政法上義務規定者，並無特別規定，故汽車駕駛人一個
    酒後駕駛汽車行為，經測試檢定酒精濃度超過規定標準，而
    同時涉有刑法第185條之3公共危險罪嫌時，道路交通管理處
    罰機關除有行政罰法第26條第1項但書得處以其他種類行政
    罰者之情形，得裁處其他種類行政罰外，關於罰鍰部分，即
    應依上開行政罰法第26條及道路交通管理處罰條例第10條規
    定移送地方法院檢察署處理，除於移送後再有上開行政罰法
    第26條第2項所定不起訴等事由，得依違反行政法上義務規
    定裁處之情形外，不得逕依道路交通管理處罰條例第35條第
    1項第1款規定，裁處行為人罰鍰之行政罰，合先敘明。
四、經查，本件異議人因上揭酒後駕車行為，經警實施酒測結果
    ，其呼氣酒精濃度達每公升0.62毫克，經警以「酒後駕車」
    違規行為為由開單舉發，並移送臺灣臺東地方法院檢察署偵
    辦後，因經該署檢察官於95年2月23日以95年度偵字第714號
    為緩起訴處分，其期間為1年，異議人並應履行向財團法人
    臺東家庭扶助中心支付50,000元，本院95年度交聲字第51號
    乃認依行政罰法第26條第2項立法意旨，該條款所列事項解
    釋上應包括緩起訴處分，故於上開緩起訴實質確定前，原處
    分機關即依道路交通管理處罰條例規定為裁決，與行政罰法
    第26條第2項規定有違，而裁定撤銷原處分，此分別有臺東
    縣警察局舉發違反道路交通管理事件通知單、裁決書、緩起
    訴處分書、本院95年度交聲字第51號刑事裁定附卷可稽，應
    堪置信。惟罰鍰以外之沒入或其他種類行政罰，因兼具維護
    公共秩序之作用，為達行政目的，行政機關本仍得依行政罰
    法第26條第1項但書併予裁處，已如前述，而關於吊扣駕駛
    執照1年部分，係預防將來再犯危險之管制罰，具有維護公
    共利益之性質，而有別於前揭針對已發生違規事實科處罰鍰
    之行政秩序罰，是不論依行政罰法第26條第1項但書或同條
    第2項，原處分機關均得依道路交通管理處罰條例第35條第1
    項第1款予以裁處，原處分經本院95年度交聲字第51號裁定
    撤銷確定後，原處分機關就吊扣駕駛執照1年部分，於95年7
    月12日以高監東字第0000000000號函文處分並檢附更正後之
    原裁決書，援引前揭道路交通管理處罰條例第35條第1項第1
    款之規定，裁處異議人吊扣駕駛執照1年，自屬有據，異議
    人執上開事由指摘原處分不當，求予撤銷，為無理由，應予
    駁回。
五、依道路交通案件處理辦法第19條，裁定如主文。
中    華    民    國    95    年     11    月    7    日
                  交通法庭    法  官  簡芳潔
以上正本證明與原本無異。
如不服本裁定，應於裁定送達後5日內向本院提出抗告狀（須附
繕本）。
「切勿逕送上級法院」
                              書記官  陳美鄉
中    華    民    國    95    年    11    月    9     日


司法院資訊處製作；財團法人民間司法改革基金會備份。
